【裁判字號】    95,訴,1848
【裁判日期】    950818
【裁判案由】    毒品危害防制條例
【裁判全文】
臺灣高雄地方法院刑事判決              95年度訴字第1848號
公  訴  人  臺灣高雄地方法院檢察署檢察官
被      告  甲○○
上列被告因違反毒品危害防制條例案件，經檢察官提起公訴（95
年度毒偵字第3456號）及移送併案審理（95年度毒偵字第4548號
、第5176號、第5290號），合議庭裁定由受命法官獨任依簡式審
判程序審理，本院判決本院判決如下：
    主  文
甲○○連續施用第一級毒品，累犯，處有期徒刑拾月；扣案之第
一級毒品海洛因壹包（驗後淨重零點參捌公克，空包裝袋重零點
壹陸公克）、殘留有第一級毒品海洛因之殘渣袋壹個、殘留有第
一級毒品海洛因之注射針筒參支均沒收銷燬之，未殘留有第一級
毒品海洛因之注射針筒參支沒收。
    事  實
一、甲○○前於民國92年間因施用毒品案件，經本院以92年度毒
    聲字第1559號裁定送觀察勒戒，因認有繼續施用傾向，再以
    92年度毒聲字3494號裁定令入戒治處所施以強制戒治1 年，
    於93年5 月28日強制戒治期滿執行完畢；又因施用毒品案件
    ，經本院以93年度訴字第2341號判處有期徒刑9 月確定，再
    因竊盜案件，經本院以93年度簡字第4462號判決判處有期徒
    刑5 月確定，兩案經定應執行有期徒刑1 年1 月確定，而於
    94年10月28日縮刑期滿執行完畢；詎仍不知悔過，明知海洛
    因為毒品危害防制條例所列管之第一級毒品，非經許可不得
    持有、施用，竟復基於施用第一級毒品海洛因之概括犯意，
    於上開強制戒治執行完畢釋放後之5 年內之(一)95年4 月1日
    17、18時許起至95年4 月19日為警方採尿時回溯24小時內某
    時、(二)95年5 月2 日20時為警方採尿時回溯24小時內某時，
    均在高雄縣燕巢鄉高雄看守所附近，以針筒抽取海洛因毒品
    摻水注射於自己手臂血管中之方式，連續施用第一級毒品海
    洛因多次，嗣為警方先後於下列時地查獲：(一)於95年4 月1
    日22時10分許，與友人李復凡於高雄縣燕巢鄉○○村○○○
    路產業道路旁，因涉嫌自小貨車YU─5945號汽車失竊案，為
    警察臨檢查獲，且當場自該車內扣得第一級毒品海洛因1 包
    （驗後淨重0.38公克，空包裝重0.16公克）、殘留有第一級
    毒品海洛因之注射針筒1 支、未殘留有第一級毒品海洛因之
    注射針筒1 支。(二)於95年4 月19日15時許，駕駛車號CS─33
    41號自小貨車（贓車）行經高雄縣路竹鄉○○路與國昌路口
    時，為警臨檢查獲，嗣經其同意採尿送驗後發現上情。(三)於
    95年4 月19日23時40分許同意警方至其位於高雄縣內門鄉中
    埔村小烏山34號住處搜索，於上址2 樓扣得殘留有第一級毒
    品海洛因之注射針筒2 支、殘渣袋1 個及未殘留有第一級毒
    品海洛因之注射針筒2 支，嗣經其同意採尿送驗後發現上情
    。(四)於95年5 月2 日16時許，行經高雄縣仁武鄉○○村○○
    路169 號旁，因涉嫌竊盜案件為警臨檢查獲，經其同意採尿
    送驗而知悉上情。
二、案經高雄縣政府警察局岡山分局、高雄縣政府警察局湖內分
    局、高雄市政府警察局三民第二分局移送臺灣高雄地方法院
    檢察署檢察官偵查起訴及移送併案審理。
    理  由
一、按本件被告所犯係死刑、無期徒刑、最輕本刑為3 年以上有
    期徒刑以外之罪，其於準備程序就被訴事實為有罪之陳述，
    經受命法官告知簡式審判程序之旨，並聽取其與公訴人之意
    見後，本院認無不得或不宜改依簡式審判程序進行之情形，
    爰依刑事訴訟法第273 條之1 第1 項、第284 條之1 ，合議
    庭裁定由受命法官獨任進行簡式審判程序，合先敘明。
二、訊據被告對於上開犯罪事實均坦承不諱，且被告4 次為警查
    獲時所採集之尿液經送驗結果（尿液檢體代號分別為岡深49
    號、湖警0107號、湖警驗字0109號、H-159） ，乃均呈第一
    級毒品海洛因陽性反應，有台灣檢驗科技股份有限公司濫用
    藥物尿液檢驗報告3 份及高雄市立凱旋醫院濫用藥物尿液檢
    驗報告在卷可稽（本院審理卷頁26、高縣湖警刑移字第0950
    000473號卷頁4 、95年度毒偵字第5176號卷頁36、本院審理
    卷頁89），而人體投與海洛因後，迅速水解轉變為嗎啡，再
    循嗎啡之代謝途徑，排出體外，50 %以上於8 小時內，自尿
    中排出，90 %於24小時內，自尿中排出等情，業據行政院衛
    生署藥物食品檢驗局以（80）藥檢壹字第056954號函闡釋明
    確。又若以氣相層析質譜儀法作藥物及其代謝產物之定性及
    定量分析，幾乎不會有偽陽性反應產生，亦經臺北榮民總醫
    院83年4 月7 日以83北總內字第3059號函釋明確。此外，第
    1 次扣案如事實欄所載重量之海洛因1 包，經送驗後確呈第
    一級毒品海洛因陽性反應，亦有法務部調查局95年5 月11日
    之鑑定通知書在卷可憑（95年度毒偵字第3456號卷頁3），
    是被告供稱其連續施用第一級毒品海洛因，乃與事實相符，
    其犯行堪予認定。
三、甲○○前於92年間因施用毒品案件，經本院以92年度毒聲字
    第1559號裁定送觀察勒戒，因認有繼續施用傾向，再以92年
    度毒聲字3494號裁定令入戒治處所施以強制戒治1 年，於93
    年5 月28日強制戒治期滿執行完畢，有臺灣高等法院被告前
    案紀錄表、臺灣高等法院在監在押全國紀錄表在卷可稽，被
    告於強制戒治執行完畢釋放後5 年內，再犯本件施用毒品犯
    行，依93年1 月9 日修正後毒品危害防制條例規定，應依法
    論科。故核被告所為，係犯毒品危害防制條例第10條第1項
    之施用第一級毒品罪。被告持有第一級毒品海洛因之低度行
    為，應為施用之高度行為所吸收，不另論罪。又被告行為後
    ，95年7 月1 日修正施行之新刑法業已刪除連續犯之規定，
    此刪除雖非犯罪構成要件之變更，但顯已影響行為人刑罰之
    法律效果，自屬法律有變更，而本件被告於舊法時期所犯之
    數次施用毒品罪，依新法應各別多次論斷之結果（即數罪併
    罰），其刑度顯較修正前之連續施用毒品罪為重，依新法第
    2 條第1 項規定比較新舊法結果，本件應適用較有利於被告
    之行為時法律，故被告先後多次施用第一級毒品犯行，時間
    緊接，手法相同，觸犯構成要件相同之罪名，顯係基於概括
    犯意為之，應依修正前刑法第56 條 規定以連續犯論以1 罪
    ，並加重其刑。公訴人雖未就被告於95年4 月1 日17時、18
    時許第1 次施用毒品犯行（即本案犯行）後至95年5 月2 日
    20時為警方採尿時回溯24小時內某時期間連續施用第一級毒
    品犯行部分起訴（即扣除本案犯行之時段），然此部分與本
    案起訴部分既有連續犯之裁判上1 罪關係，且經檢察官移送
    併辦審理，本院自得加以審判。被告前因施用毒品、竊盜案
    件，經本院定其應執行有期徒刑1 年1 月確定，於94年10月
    29日縮刑執行完畢，有上開前科紀錄在卷可參，其於上開徒
    刑執行完畢後，5 年內再犯本件有期徒刑以上之罪，不論依
    修正前之刑法第47條，或修正後之刑法第47條第1 項之規定
    ，均構成累犯，對被告而言並無有利或不利之情形，自不生
    新舊法比較之問題，應逕依修正前之刑法第47條論以累犯，
    並加重其刑；其有上開2 個刑之加重事由，應依法遞加重之
    。爰審酌被告歷經勒戒、戒治程序，猶無法戒絕毒癮，且施
    用之次數頻繁，顯見需藉公權力之幫助方能戒除毒品，又其
    性質上乃屬對自我身心健康之自戕行為，對社會所造成之危
    害並非直接鉅大，及犯罪後坦承犯行、態度良好等一切情狀
    ，量處如主文所示之刑。扣案之第一級毒品海洛因1 包（驗
    後淨重0.38公克，空包裝重0.16公克，包裝袋上因殘留有些
    微毒品，客觀上無法析離，應視同毒品），經送驗後係毒品
    違禁物，已如上述，另第1 次扣案針筒2 支中其中1 支、第
    3 次扣案針筒4 支中其中2 支、殘渣袋1 個，均殘留有第一
    級毒品海洛因，有高雄醫學大學附設中和紀念醫院檢驗報告
    4 紙在卷可稽（本院審理卷頁43、45、47、50），其客觀上
    無法析離，亦應視同毒品，均依毒品危害防制條例第18條第
    1 項前段宣告沒收銷燬之；另扣案未殘留有毒品反應之針筒
    3 支，係被告預備施用毒品所用之物，業據被告自承在卷（
    審理卷頁108） ，應依修正前刑法第38條第1 項第2 款宣告
    沒收（該條項僅係法條文字調整，並無新舊法比較問題）；
    至於送驗耗損之毒品，既已滅失，即毋庸再宣告沒收銷燬，
    併此敘明。
據上論斷，應依刑事訴訟法第299 條第1 項前段、第273 條之 1
第1 項，毒品危害防制條例第10條第1 項、第18條第1 項前段，
修正前（下同）刑法第11條、第56條、刑法第47條、第38條第1
項第2 款，判決如主文。
本案經檢察官顏漢文到庭執行職務
中    華    民    國    95    年    8    月    18     日
                  刑事第七庭    法  官   蔡川富
右正本係照原本作成。
如不服本判決，應於收受送達後10日內向本院提出上訴書狀。
中    華    民    國    95    年    8    月    18     日
                                書記官   王治華


司法院資訊處製作；財團法人民間司法改革基金會備份。
